臺灣高雄地方法院民事裁定　　　　　　 100年度簡抗字第26號
抗　告　人　顏淑華
相　對　人　中國信託商業銀行股份有限公司
法定代理人　辜濂松
上列當事人間塗銷所有權移轉登記事件，抗告人對於本院中華民
國100 年9 月7 日99年度岡簡字第341 號駁回上訴之裁定提起抗
告，裁定如下：
    主  文
原裁定廢棄。
    理  由
一、抗告意旨略以：抗告人雖未辦理遷移高雄市戶籍地之手續，
    然抗告人自民國93年起即在台北工作，並租屋住居於台北，
    衡情自不可能猶居於高雄市而南北奔波，且抗告人登記之戶
    籍地亦經財政部高雄市國稅局查證確認抗告人至北部工作後
    ，並未返回戶籍地，而抗告人日常往來之郵件亦均以北部住
    所為送達處所，自無久住高雄而設定戶籍地為住所之意，故
    原審將判決送達非抗告人住居所之戶籍地，其送達並不合法
    ，抗告人迄今尚未收受原審判決，上訴期間無從起算，自無
    逾期上訴之問題，原審以上訴逾期為由駁回抗告人之上訴，
    顯有違誤，爰提起抗告，請求廢棄原裁定等語。
二、按送達應於應受送達人之住居所、事務所或營業所行之。民
    事訴訟法第136 條第1 項前段定有明文。次按，依民法第20
    條第1 項之規定，依一定事實足認以久住之意思，住於一定
    之地域者，即為設定其住所於該地。顯見我國民法關於住所
    之設定，兼採主觀主義及客觀主義之精神，必須主觀上有久
    住一定地域之意思，客觀上有住於一定地域之事實，該一定
    之地域始為住所，故住所並不以登記為要件，戶籍登記之處
    所固得資為推定住所之依據，惟倘有客觀之事證，足認當事
    人已久無居住該原登記戶籍之地域，並已變更意思以其他地
    域為住所者，即不得僅憑原戶籍登記之資料，一律解為其住
    所（最高法院97年度台抗字第118 號判決意旨參照）。又民
    事訴訟法第138 條所規定之寄存送達，限於不能依同法第13
    6 條及第137 條規定行送達者，始得為之，設其送達之處所
    ，雖原為應受送達人之住居所、事務所或營業所而實際上已
    變更者，該原住居所、事務所或營業所，即非應為送達之處
    所，自不得於該原處所為寄存送達。
三、經查：
  (一)抗告人之戶籍地雖設於「高雄市○○區○○街18號」（下稱
    系爭戶籍地址），此有抗告人所有之戶籍謄本附於原審案卷
    可憑（原審卷第49頁）；而經本院將本院99年度岡簡字第34
    1 號一審簡易判決向抗告人之戶籍地送達之結果，因未獲會
    晤應受送達人即抗告人，乃將上開支付命令寄存於高雄市政
    府警察局湖內分局湖內派出所之事實，有本院送達證書附卷
    可憑（原審卷第92頁）。則本件送達雖係向抗告人之戶籍地
    為送達，惟既未獲會晤應受送達之抗告人，亦未能透過補充
    送達之方式，交由抗告人之同居人或受僱人收受，則抗告人
    是否確實居住於系爭戶籍地址，即非無疑。
  (二)依據抗告人所提出之房屋租賃契約所示（本院卷第15頁），
    抗告人於相對人99年8 月30日提出本件訴訟前，即已向第三
    人租用其所稱之現住所，即新北市○○區○○路23號19樓之
    20，租用期間自98年12月1 日至100 年12月1 日止，則抗告
    人稱其有設定住所於上開新北市○○區○○路23號19樓之20
    之意，即非不可採信，自不能僅以戶籍並未遷移而為其不利
    之認定。查抗告人自93年3 月起即至台灣台北地方法院任職
    迄今，有抗告人提出之服務證明書、98、99年度所得稅核定
    通知書（本院卷第7 至9 頁）附卷可稽，而抗告人申報98年
    度綜合所得稅額時，因列報其母親及姪子、姪女為受扶養人
    ，經財政部高雄市國稅局依其戶籍地訪查結果，抗告人戶籍
    地之鄰居（即充龍街16、20號住戶）均供述抗告人自94年起
    迄至訪查之100 年4 月13日止，幾乎沒有回來戶籍地居住過
    ，此亦有財政部高雄市國稅局復查決定書、外勤工作日誌在
    卷可佐（本院卷第10至14頁），則抗告人既自93年以後即在
    北部工作，且未再居住於系爭戶籍地址，足認其主觀上並無
    久住於系爭戶籍地址之意思，客觀上亦無住居於系爭戶籍地
    址之事實，抗告人主張系爭戶籍地址並非其住所，自非無據
    。又依抗告人提出之所得稅核定通知書、國稅局復查決定書
    、中華電信股份有限公司室內網路業務租用申請書、電信費
    帳單、貨運簽收單、房屋稅繳款書、信用卡消費明細帳單等
    件（本院卷第8 至40頁），均以新北市○○區○○路23號19
    樓之20為送達處所，而就一般生活經驗而言，日常生活所需
    文件之送達處所，通常即為實際居住之處所，則抗告人稱其
    實際早已離去系爭戶籍地址，並設定住所於新北市○○區○
    ○路23號19樓之20，自堪信屬真實。則原審送達一審判決時
    ，抗告人之住所既係在新北市○○區○○路23號19樓之20而
    非系爭戶籍地址，原審向抗告人之系爭戶籍地址為寄存送達
    ，依首揭說明，即難認為合法。原審僅依戶籍謄本，即認一
    審判決之寄存送達合法而駁回抗告人之上訴，自有未洽。抗
    告意旨指摘原裁定不當，聲明廢棄，為有理由。爰裁定如主
    文所示。
四、據上論結，本件抗告為有理由，依民事訴訟法第495 條之1
    第1 項、第450 條、第95條，裁定如主文。
中    華    民    國   100    年    10    月    21    日
                民事第五庭      審判長法  官  張維君
                                      法  官  黃苙荌
                                      法  官  郭宜芳
以上正本證明與原本無異。
本裁定不得再抗告。
中    華    民    國   100    年    10    月    21    日
                                      書記官  何秀玲